【裁判字號】    90,台上,2112
【裁判日期】    900412
【裁判案由】    偽造文書
【裁判全文】
最高法院刑事判決                                九十年度台上字第二一一二號
    上  訴  人  甲○○
右上訴人因偽造文書案件，不服台灣高等法院中華民國八十七年十二月二十四日第二
審判決（八十七年度上訴字第一九四○號，起訴案號：台灣士林地方法院檢察署八十
六年度偵緝字第四十八號），提起上訴，本院判決如左：
    主  文
上訴駁回。
    理  由
按刑事訴訟法第三百七十七條規定，上訴於第三審法院，非以判決違背法令為理由，
不得為之。是提起第三審上訴，應以原判決違背法令為理由，係屬法定要件。如果上
訴理由狀並未依據卷內訴訟資料，具體指摘原判決不適用何種法則或如何適用不當，
或所指摘原判決違法情事，顯與法律規定得為第三審上訴理由之違法情形，不相適合
時，均應認其上訴為違背法律上之程式，予以駁回。本件上訴意旨略稱：(一)上訴人於
原審主張本件詐欺部分，與台灣士林地方法院八十三年度易字第一二一○號上訴人被
訴詐欺案件有連續犯之一罪關係，本件應為該案件確定判決既判力之所及，原審對此
未加說明。(二)台灣土地銀行復興分行函並未指該行名義之繳款單係屬偽造，僅謂其上
所蓋收訖章為交換票據章，且由何家分行代收款，因影本故難辨認，上訴人據此請求
向台灣土地銀行查詢該繳款單上所蓋收款人賴政宇，該行是否確有其人，如有其人，
則請告知賴某係服務於何分行，原審對此未予調查云云。
惟查：原判決綜核告訴人美國運通國際股份有限公司之指訴，上訴人於檢察官偵查時
之供述，卷附上訴人申辦運通卡之相關文件、月結單、簽帳單、繳款通知單、繳款單
、收款存根、存款存單，及台灣土地銀行復興分行函、陽明山信用合作社函等證據，
並參酌全案卷證資料，本於事實審法院推理之作用，認定上訴人有共同連續行使偽造
私文書，足以生損害於他人犯行（牽連犯詐欺罪），已詳細說明其採證認事之理由，
所為論斷，亦俱有卷內資料可資覆按，從形式上觀察，並無違背法令之情形。上訴意
旨對原審之論斷，究係違背如何之經驗法則或論理法則，亦未依據卷內資料為具體之
指摘。而按：(一)依卷內資料，本件詐欺部分，上訴人之犯罪時間在民國八十三年七月
至九月一日，與其上開被訴詐欺案件犯罪時間八十二年八月間，時隔十月，時間並非
緊接，難認二罪間係基於概括犯意而為之連續犯。原審因此認本件非該案件判決既判
力之所及，就本件仍為實體有罪之判決，於法即無不合，至原判決雖未說明其理由，
但於判決本旨既不生影響，即不得據為第三審上訴理由。(二)台灣土地銀行復興分行八
十六年七月十日復存字第八六○○一八四號函已載該帳款繳款單右下角之收訖章「並
非現金收訖章，依其樣式應為交換票據收訖章，且並非本分行經收之收訖章」（第一
審卷第八十六頁），已明示該繳款單所蓋該分行名義之收訖章並非該分行所有，雖該
函另稱：「該印文無法辨別係由何家分行代理收款」云云，但此係因收款單係為影本
（傳真後再影印），印文不清所致，不得因此即指該印文係為真正（縱由他分行收款
，亦不可能蓋用復興分行之收訖章）。至繳款單上另蓋之「賴政宇」印文，告訴人公
司業已查明「並無其人」（原審卷第四十三頁反面），況原審於行言詞辯論前，審判
長詢以「他證待查﹖」時，上訴人亦僅答稱：「我找不到王正慶、黃致宗」，而未有
任何調查證據之請求，經記明筆錄在卷（原審卷第一二頁反面），則原審對究有無「
賴政宇」其人，未再予以調查，自亦無應於審判期日調查之證據未予調查之違法。綜
上所述，本件上訴意旨所指，均與法律規定得為第三審上訴理由之情形不相適合，其
上訴違背法律上之程式，應予駁回。其牽連犯詐欺罪部分，核係屬刑事訴訟法第三百
七十六條第四款所列之案件，依該條規定，既經第二審判決，不得上訴於第三審法院
，牽連之重罪（偽造文書）部分，其上訴既不合法，無從為實體上判決，輕罪（詐欺
）部分，自亦無從適用審判不可分之法理，併為實體上審判，亦應從程序上予以駁回
，附此明。
據上論結，應依刑事訴訟法第三百九十五條前段，判決如主文。
中      華      民      國     九十     年      四      月     十二     日
                              最高法院刑事第二庭
                                  審判長法官  莊  來  成
                                        法官  呂  潮  澤
                                        法官  謝  俊  雄
                                        法官  白  文  漳
                                        法官  蘇  振  堂
      右正本證明與原本無異
                                              書  記  官
中      華      民      國     九十     年      四      月     十九     日


司法院資訊處製作；財團法人民間司法改革基金會備份。
